臺灣基隆地方法院民事裁定  
109年度補字第829號
原      告  陳月霞  
            葉斯宏  
被      告  羅燕寧  
上列當事人間請求回復原狀等事件，本院裁定如下：
    主  文
原告應於收受本裁定送達後五日內補正下列事項，其中任一項逾
期未補正，即駁回其訴：
(一)補正本件訴訟標的。
(二)提出原告主張「被告應將其所有門牌號碼基隆市○○區○○○路○
    ○○○○○號三樓房屋之漏水部分予以修復，使其不會漏水並回
    復原狀。」所需漏水修繕費用、回復原狀費用之估價單，並
    依前述估價單所載金額，加計損害賠償之訴訟標的價額新臺
    幣壹拾肆萬元，依民事訴訟法第七十七條之十三所定費率，
    按合併後之訴訟標的總額補繳裁判費；未查報訴訟標的價額
    者，暫先繳納第一審裁判費新臺幣壹萬柒仟參佰參拾伍元。
(三)補正門牌號碼「基隆市○○區○○○路○○○○○○號三樓房屋」之建
    物登記第一類謄本，並提出被告羅燕寧之最新戶籍謄本(記
    事欄勿省略)。
(四)提出補正後書狀及其繕本或其影本一份。 　　
    理  由
一、按提起民事訴訟，應以訴狀表明下列各款事項，提出於法院
    為之：二　訴訟標的及其原因事實。書狀及其附屬文件，除
    提出於法院者外，應按應受送達之他造人數，提出繕本或影
    本，民事訴訟法第244條第1項、第119條第1項亦有明文，此
    為起訴必須具備之程式。再按原告之訴有起訴不合程式或不
    備其他要件之情形者，法院應以裁定駁回之，但其情形可以
    補正者，審判長應定期間先命補正，民事訴訟法第249條第1
    項第6款亦有明定。
二、本件原告起訴時於起訴狀之事實理由欄部分僅略記載：因本
    棟127之18號3樓浴水排水、漏水，倒至127之20號1樓、127
    之21號2樓嚴重漏水，經由區公所於7月24日調解至今未解決
    漏水問題，倒至損壞127之20號1樓住戶牆壁嚴重，及127之2
    1號2樓木製地板損壞嚴重等語。惟並未表明訴訟標的(即實
    體法上請求權基礎、原告請求所依據之法律規定條文或契約
    約定條款)，自與前揭規定有悖，而有補正之必要。
三、次按提起民事訴訟應依民事訴訟法第77條之13規定繳納裁判
    費，此為必須具備之程式；又核定訴訟標的之價額，以起訴
    時之交易價額為準，無交易價額者，以原告就訴訟標的所有
    之利益為準；以一訴主張數項標的者，其價額合併計算之，
    但所主張之數項標的互相競合或應為選擇者，其訴訟標的價
    額，應依其中價額最高者定之；以一訴附帶請求其孳息、損
    害賠償、違約金或費用者，不併算其價額，民事訴訟法第77
    條之1第2項、第77條之2第1項、第2項分別定有明文。
四、本件原告起訴請求回復原狀等事件，惟未據繳納裁判費用，
    亦未載明訴訟標的價額。依原告起訴狀之訴之聲明第1項記
    載「被告羅燕寧應將其所有門牌號碼基隆市○○區○○○路000○0
    0號3樓房屋(下稱被告房屋)之漏水部分予以修復，使其不會
    漏水並回復原狀。」；訴之聲明第2項記載「被告應賠償原
    告葉斯宏新臺幣(下同)26,000元，及自起訴狀繕本送達之翌
    日起至清償日止，按年息百分之五計算之利息。」；訴之聲
    明第3項記載「被告應賠償原告陳月霞114,000元，及自起訴
    狀繕本送達之翌日起至清償日止，按年息百分之五計算之利
    息。」等語，惟並未提出關於修復被告房屋至不漏水並回復
    原狀所需費用之估價單，致使本院無從核定訴訟標的價額，
    並據以命原告補繳裁判費。又原告既係以一訴主張數項標的
    ，依上開民事訴訟法規定，其價額即應合併計算，故原告應
    自行查報聲明所指若修復被告房屋至不漏水程度並回復原狀
    所需之修繕費用(應提出估價單，載明修繕項目及各該項目
    之費用明細)，並與請求之金錢賠償140,000元(26,000元＋11
    4,000元)部分合併計算訴訟標的價額，依民事訴訟法第77條
    之13所定費率，按系爭訴訟標的價額補繳裁判費。倘未查報
    訴訟標的價額者，應參照同法第77條之12規定，暫先繳納17
    ,335元。
五、又原告得持本裁定向地政機關申請建物門牌「基隆市○○區○○
    路000巷00○0號5樓」之建物登記第一類謄本，並依據前述登
    記謄本所載所有權人之姓名及身分證統一編號，向戶政事務
    所申請被告之最新戶籍謄本(記事欄勿省略)。
六、綜上所述，限原告於收受本裁定送達後5日內，補繳裁判費
    ，及補正本件訴訟標的、建物門牌「基隆市○○區○○○路000○0
    0號3樓」之建物登記第一類謄本、被告之最新戶籍謄本(記
    事欄勿省略)，同時提出補正後書狀及其繕本或其影本一份
    。其中任一項逾期未補正，即駁回原告之訴。惟倘若原告查
    詢結果被告並非基隆市○○區○○○路000○00號3樓之登記所有權
    人，則請原告勿繳納裁判費，另行起訴改以登記之所有權人
    為被告；又起訴必載明起訴之訴訟標的(即私法上有何具體
    之請求權基礎存在)，如此始符合提起民事訴訟最起碼之訴
    訟要件，本院方能續為實體審理，否則縱已繳納裁判費，本
    院仍得以起訴不具訴訟合法要件，逕予裁定駁回，因此，原
    告於繳納裁判費前，應諮詢熟稔法律之人，是否立即繳納本
    件裁判費，或待釐清本件起訴之訴訟標的後再另為起訴，於
    裁定補繳裁判費之同時，併請原告思量之，以免徒然浪費裁
    判費用。
七、依民事訴訟法第249條第1項但書規定，裁定如主文。
中　　華　　民　　國　　109 　年　　11　　月　　18　　日
                  民事庭法  官  徐世禎
以上正本係照原本作成。
如不服本裁定關於核定訴訟標的價額部分，應於送達後10日內向
本院提出抗告狀，並繳納抗告費新臺幣 1,000元；其餘關於命補
繳裁判費部分，不得抗告。
中　　華　　民　　國　　109 　年　　11　　月　　18　　日
                        書記官  張雅婷